臺灣高雄地方法院刑事判決　　　　　100年度交簡上字第235號
上　訴　人
即　被　告　俞梅香
選任辯護人　蘇志成律師
上列上訴人即被告因過失傷害案件，不服本院高雄簡易庭中華民
國100 年9 月16日100 年度交簡字第2528號所為第一審判決（起
訴案號：臺灣高雄地方法院檢察署100 年度調偵字第860 號），
提起上訴，本院管轄之第二審合議庭判決如下：
    主  文
原判決撤銷。
俞梅香犯過失傷害罪，處有期徒刑肆月，如易科罰金，以新台幣
壹仟元折算壹日。
    事  實
一、俞梅香於民國99年8 月22日凌晨4 時許，在高雄市苓雅區○
    ○○路183 號12樓之2A5 室住處飲用紅酒後，已達不能安全
    駕駛動力交通工具之情況下，竟於同日凌晨6 時40分許，駕
    駛車牌號碼ZF─2655號自小客車（以下簡稱小客車），沿國
    道1 號由南向北方向行駛，於行駛至北向358.7 公里公尺處
     (高速公路4 線道之中外側車道) 時，本應注意車前狀況及
    兩車併行之間隔，並隨時採取必要之安全措施，且當時天候
    晴、日間自然光線、路面乾燥無缺陷無障礙物、視距良好，
    客觀上並無不能注意之情事，詎俞梅香竟疏於注意及此，仍
    貿然欲超越前方同向車道由許文勳所駕駛，其內搭載郭春良
    、邱麗貞之車牌號碼9F─1478號自小客車( 以下簡稱箱型車
    ) ，然因俞梅香酒後操控車輛不佳其自左方超越前開許文勳
    所駕駛之箱型車之際，因未保持安全距離，竟由後方碰撞前
    方由許文勳駕駛之箱型車車尾部左側，許文勳駕駛之箱型車
    因此而失控偏移而撞擊高速公路中央分隔島，俞梅香所駕駛
    之小客車同時亦失控偏右並撞擊高速公路旁護欄，許文勳因
    而受有頸部扭傷及拉傷、軀幹之表淺損傷、左手擦傷及右小
    腿擦傷等傷害；邱麗貞受有頭部損傷、臉部撕裂傷、右胸壁
    挫傷及左大腿挫傷等傷害；郭春良則受有頭部外傷、左肩挫
    傷、右上背挫傷及右下背擦傷等傷害；嗣經警到場處理，並
    令俞梅香呼氣而測得其酒精濃度為每公升0.56毫克（此部分
    業經本院100 年度交簡字第2528號判處有期徒刑3 月確定）
    ，而悉上情。
二、案經許文勳訴由國道公路警察局第五警察隊報告臺灣高雄地
    方法院檢察署檢察官偵查起訴。
    理  由
一、證據能力
  (一)按被告以外之人於偵查中向檢察官所為陳述，除顯有不可信
    之情況者外，得為證據，刑事訴訟法第159 條之1 第2 項定
    有明文。偵查中對被告以外之人所為之偵查筆錄，性質上係
    屬傳聞證據。惟現階段刑事訴訟法規定檢察官代表國家偵查
    犯罪、實施公訴，依法其有訊問被告之權，證人且須具結，
    而實務運作時，檢察官偵查中向被告以外之人所取得之陳述
    ，原則上均能遵守法律規定，不致違法取供，其可信度極高
    ，是證人即被害人許文勳、郭春良於偵查中檢察官均以證人
    身分予以訊問，並經依法具結在卷，並無證據顯示檢察官在
    偵查時有不法取供之情形，亦無證據顯示有顯不可信之情況
    。是揆諸前揭說明，證人許文勳、郭春良於偵查中之證述（
    ），具有證據能力。
  (二)按被告以外之人於審判外之言詞或書面陳述，除法律有規定
    者外，不得作為證據，刑事訴訟法第159 條第1 項定有明文
    ；又被告以外之人於審判外之陳述，雖不符合同法第159 條
    之1 至第159 條之4 之規定，但經當事人於審判程序同意作
    為證據，法院審酌該言詞陳述或書面陳述作成時之情況，認
    為適當者，亦得為證據。當事人、代理人或辯護人於法院調
    查證據時，知有第159 條第1 項不得為證據之情形，而未於
    言詞辯論終結前聲明異議者，視為有前項之同意，刑事訴訟
    法第159 條之5 亦著有明文。查本判決下列所引用之各該被
    告以外之人於審判外之陳述，縱屬傳聞證據部分，然均經公
    訴人、被告就前開審判外之陳述於本院審判程序中同意做為
    證據，且迄至言詞辯論終結前亦未再聲明異議，本院審酌此
    等證據資料製作時之情況，核無違法取證或證明力明顯過低
    之瑕疵，本院亦認以之作為證據應屬適當，故揆諸上開規定
    ，應認前揭證據資料均例外有證據能力。
二、實體部分
  (一)訊據被告俞梅香矢口否認有何過失傷害犯行，辯稱：其所駕
    駛之小客車之保險桿或車身並未染有被害人許文勳所駕駛之
    箱型車車身烤漆，足認被告未曾追撞許文勳所駕駛之前開車
    輛；另許文勳駕駛之箱型車右後側保險桿有凹陷，則該處應
    為撞擊點，然伊之小客車車身較該處為低，故該凹陷亦不可
    能由被告撞擊造成；另現場許文勳箱型車煞車痕起始處僅有
    單邊，顯見該事故係因許文勳所駕駛之箱型車過於老舊自行
    爆胎打滑所造成，故該事故並非由被告駕駛之小客車追撞許
    文勳所駕駛之箱型車所造成云云。經查：
  1.被害人許文勳於99年8 月22日凌晨6 時40分許，曾駕駛車牌
    號碼9F－1478號自小客車搭載郭春良、邱麗貞沿國道1 號南
    往北方向行駛，並於當日在北向358.7 公里處發生車禍之事
    實，業據證人兼告訴人許文勳、及證人郭春良、邱麗貞3 人
    於警詢及偵訊時指證屬實（警卷第18頁至第26頁、偵卷第9
    頁至第12頁），並有道路交通事故現場圖、道路交通事故調
    查報告表( 一) ( 二) 、車損及現場照片在卷可稽（見警卷
    第11頁至第17頁）；又被害人許文勳、郭春良、邱麗貞3 人
    因上開車禍事故而分別受有事實欄所載傷害乙節，復有小港
    醫院及健仁醫院診斷證明書附卷可參（偵二卷第16頁至第18
    頁），是此部分事實，應堪認定。
  2.被告雖辯稱：伊未追撞許文勳所駕駛之自小客車云云。然查
    現場目擊證人洪培慈於本院審理時已證稱：99年8 月22日上
    午伊要由高雄到台南工作，故行駛於國道一號北向高速公路
    上，當時伊開車在中線車道（應為中外側車道），整個高速
    公路車流量不大，原先有台箱型車（即許文勳所駕駛之自小
    客車）在伊前方，另有台小客車（即被告之自小客車）行駛
    於伊的右側快車道，當時該小客車車速很快，之後該小客車
    有超車至伊同線道的前方，當時小客車位置就在箱型車與伊
    車子的中間，當時小客車與箱型車離的很近，然後伊看到小
    客車好像要切到內線去超越前方箱型車，但是沒有完全超過
    ，然後不知何原因，小客車又回到中線道，回到中線道時就
    從箱型車左後方擦撞上去，之後兩車分別往兩邊打轉，箱型
    車就撞上高速公路中間的分隔島並翻覆，小客車則是打轉然
    後撞到右邊護欄等語，復證稱：伊先前看到小客車行進之際
    有向左右漂浮的不尋常現象，伊當時就以為該駕駛人應該是
    酒駕，伊因覺得該小客車怪怪的，所以當時就有警覺並有放
    慢車速，後來小客車就撞上去了，伊則因為有放慢車速，故
    有閃過該車禍，且有馬上報警等語（本院二卷第85頁反面至
    第86頁），又證稱：伊確實有看到追撞過程，當時伊看到箱
    型車左後部分被小客車前側靠右邊部分撞到等語（本院二卷
    第87頁）。另證人即被害人許文勳於偵訊時證稱：99年8 月
    22 日 上午延國道一號由北向南行駛，於肇事地點（即北上
    向358.7 公里處），突然遭一台小客車自後方追撞等語（偵
    卷第10頁）。又證人即被害人郭春良於偵訊時證稱：當時許
    文勳開車載伊，有車子自後方追撞伊們，伊們的車失控翻滾
    伊就受傷了等語（偵卷第11頁），故證人洪培慈、許文勳、
    郭春良就許文勳案發當時所駕駛之箱型車係由被告所駕駛之
    小客車自後方追撞乙節，渠等證述內容均互核相符，而被告
    當時所駕駛之車號ZF─2655號自小客車，其車頭左側含保險
    桿、車燈及車蓋部分均有嚴重刮擦痕乙節，並有現場照片（
    偵卷第23頁）及被告所提供之車損照片、洪培慈報案錄音紀
    錄附卷可參（見本二卷第31頁至第32頁、第67頁），佐以證
    人洪培慈亦證稱：當時車流量不大，在事故現場僅有該箱型
    車及小客車兩部車等語（本院二卷第87頁反面），而當日天
    候晴、日間自然光線、路面乾燥無缺陷無障礙物、視距良好
    乙節，有道路交通事故現場圖（一）在卷可參（警卷第12頁
    ），是證人洪培慈亦無誤認或目視有誤之可能。況洪培慈、
    許文勳及郭春良與被告均素昧平生，應無怨隙，實無甘冒刑
    事偽證罪責而設詞誣陷之理；再參以許文勳所駕駛之箱型車
    確有撞擊高速公路中央分隔島並翻覆及被告所駕駛之自小客
    車亦有撞擊高速公路護欄等情，均有現場照片足參（警卷第
    16頁至第17頁），足徵證人洪培慈上開證述內容，均與事實
    相符，實堪認定。被告之辯護人雖為被告辯稱：證人洪培慈
    對於高速公路線道數所證述之3 道與實際之道數4 道顯有不
    符，故其證述內容並不可採云云。然查，駕駛人高速行駛於
    國道上，本應留意前方車道及車輛行進狀態，既證人就前方
    車輛肇事過程已明確證述如上，縱令其對於案發地點車道數
    之記憶有誤，亦與本件被告所駕駛之小客車是否追撞被害人
    許文勳所駕駛之箱型車之重要情節，並無影響，足見被告於
    案發之際因酒後注意力無法集中，因而疏未注意車前狀況及
    超車未保持安全間距，已甚顯明，而臺灣省高屏區車輛型車
    事故鑑定委員會，亦同此見解，此有高屏澎區991020號鑑定
    意見書在卷可稽（偵二卷第45頁），則被害人許文勳所駕駛
    之箱型車確遭被告所駕駛之自小客車追撞而翻覆乙節，應甚
    明確。
  3.被告雖又辯稱：伊所駕駛之小客車前保險桿未留有箱型車車
    漆，故兩車並未發生追撞云云。然查，高雄市政府警察局仁
    武分局於100 年1 月17日下午1 時許就被告所駕駛之車號ZF
    ─2655號自小客車為勘察結果：「（一）車輛前保險桿脫落
    ... （十四）前保險桿右方擦痕破裂... 」等情，有刑案現
    場勘察報告表附卷可稽（偵卷第47頁至第49頁、51頁、53頁
    、62頁），則被告所駕駛之自小客車前保險桿確有損傷乙節
    ，已甚明確，被告雖指稱該次勘察報告中未載稱前保險桿有
    何車漆云云，然被告所駕駛之小客車於事故後車身各處均有
    嚴重損害乙節，有前開勘察報告及現場照片足參，則被告目
    光所及未有箱型車之車漆遺留於系爭小客車保險桿表面之情
    ，實不得遽以推認系爭小客車前保險桿刮擦痕內未崁入箱型
    車之油漆，實甚明確，況該日勘察時已距離案發之99年8 月
    22 日 有5 月餘，該小客車車況與案發當日已有不同，僅以
    勘察報告當日系爭小客車前保險桿上以目視未能查悉有何油
    漆痕，即稱未有撞擊云云，實屬率斷，並不足採。另被告又
    辯稱：箱型車右後側尾部有明顯凹損，故該處為撞擊點，然
    以被告之車身高度為48公分、箱型車之右後保險桿高度為78
    公分，則被告所駕駛之小客車實無追撞該處之可能云云，然
    被告之系爭小客車係由後方追撞許文勳所駕駛之箱型車車尾
    左側部位乙節，業經證人洪培慈證述明確如上，且案發後該
    箱型車因左偏撞擊高速公路中央分隔島並翻轉，車身因而受
    有嚴重損傷乙節，亦為兩造所不爭執，則被告再以該小客車
    於偏移及撞擊安全島而翻覆後所形成車損最嚴重之處為該右
    側凹陷處，遽以推認箱型車右側車尾為撞擊點云云，亦有誤
    解，既被告對於兩車撞擊點已有誤認，則兩車車身高度為何
    ，仍不足為對被告有利之認定。至被告之辯護人又為被告辯
    稱：現場圖上箱型車之起始12公尺僅有單邊煞車痕，顯係該
    箱型車係因老舊而自行爆胎云云。然查該煞車痕係突然往左
    偏移並停留於中央分隔島乙節，有現場圖足佐（警卷第11頁
    ），則該單邊煞車痕係車輛老舊而自行爆胎抑或遭被告自後
    追撞後急速左偏而重心偏移所造成，尚有疑義，然該箱型車
    業已報廢乙節，經證人許文勳於偵訊時證稱在卷（偵二卷第
    12 頁 ），是此部分尚屬被告之臆測之詞，亦不足為對被告
    有利之認定。
  (二)按汽車行駛時，駕駛人應注意車前狀況及兩車併行之間隔，
    並隨時採取必要之安全措施；汽車駕駛人飲用酒類後，其吐
    氣所含酒精濃度超過每公升0.25毫克者不得駕車，道路交通
    安全規則第94條第3 項、第114 條第2 款分別定有明文，上
    開道路交通規定係一般駕駛人所應注意並確實遵守之事項，
    則被告既考領有汽車駕駛執照，有道路交通事故調查報告表
    （二）駕駛執照種類欄附卷可佐（見警卷第13頁），對於上
    揭規定自不得推諉不知。又依本件道路交通事故調查報告表
    之記載，當時天候晴、日間自然光線、柏油路面狀態乾燥、
    無缺陷、無障礙物且視距良好，並無不能注意之情事，被告
    竟疏未注意，追撞告訴人許文勳駕駛之箱型車，自有過失。
    而告訴人即被害人許文勳、邱麗貞、郭春良係因本件車禍致
    受有上揭傷害，是被告之過失行為與告訴人之受傷間，顯有
    相當因果關係甚明。
  (三)綜上，本件事證明確，被告上開過失傷害犯行，堪予認定，
    應依法論科。
三、刑法第185 條之3 於100 年11月30日修正並施行，修正前規
    定：服用毒品、麻醉藥品、酒類或其他相類之物，不能安全
    駕駛動力交通工具而駕駛者，處1 年以下有期徒刑、拘役或
    科或併科15萬元以下罰金。修正後則規定：服用毒品、麻醉
    藥品、酒類或其他相類之物，不能安全駕駛動力交通工具而
    駕駛者，處2 年以下有期徒刑、拘役或科或併科20萬元以下
    罰金。因而致人於死者，處1 年以上7 年以下有期徒刑；致
    重傷者，處6 月以上5 年以下有期徒刑。其中185 條之3 第
    2 項後段之罪，係加重結果犯，以行為人對於基本（酒駕）
    行為有故意，對於加重結果（致重傷）部分有過失，始令負
    該加重結果之責，乃結合修正前第185 條之3 服用酒類不能
    安全駕駛動力交通工具而駕駛及第284 條第1 項後段過失致
    重傷罪之構成要件，而變更法定刑度，係屬法律變更；然查
    ，本件被告所犯係刑法第284 條第1 項前段過失傷害罪，既
    被害人所受傷勢未達重傷之程度，則本件即與修正後185 條
    之3 第2 項規定有所不同，而無新舊法比較之必要，附此敘
    明。
四、論罪科刑：
  (一)核被告所為，係犯刑法第284 條第1 項前段之過失傷害罪。
    又被告以一過失行為致被害人許文勳及其車內乘客邱麗貞、
    郭春良受傷，係想像競合犯，應依刑法第55條規定，從一重
    處斷。被告酒醉駕車，因而致人受傷，應依道路交通管理處
    罰條例第86條第1 項之規定，加重其刑。原判決雖以卷附國
    道公路警察局交通事故肇事人自首情形紀錄表為由，認被告
    於偵查犯罪之警察機關尚未知肇事人為何人時，已主動向到
    場處理之員警坦承肇事，認其已自首並接受裁判而予以減刑
    云云。然查，被告於事故現場及警詢時均陳稱：伊不清楚案
    發之經過等語，有國道公路警察局道路交通事故調查筆錄、
    警詢筆錄附卷可參（警卷第2 頁、第5 頁），另於本院審理
    時復陳稱：伊沒有撞擊前車，... ，伊並未於事故現場向到
    場處理之員警表示伊為肇事者等語（本院二卷第85頁、第90
    頁），則被告實未曾自首本次車禍肇事，尚與刑法第62條之
    規定不符，自不得減輕其刑。
  (二)原審判決認被告罪證明確因而予以論罪科刑，固非無見，惟
    本件被告既未符合自首要件，業如前述，則原判決以被告業
    已自首而為減刑，即有未合；被告上訴否認本件犯行，雖無
    理由，然原判決關於此部分既有可議之處，仍應由本院撤銷
    改判；爰審酌被告酒醉駕車，未注意車前狀況，致其所駕駛
    之汽車自後追撞被害人許文勳所駕駛搭載邱麗貞、郭春良之
    箱型，使被害3 人無從閃避，而因車輛偏移翻覆後撞擊高速
    公路中央分隔島而受有上揭之傷害，所為誠有不該，再衡酌
    被告之過失程度、智識、生活狀況等一切情形，量處如主文
    所示之刑，並諭知易科罰金折算標準，以資懲儆。
據上論斷，應依刑事訴訟法第455 條之1 第1 項、第3 項、第36
9 條第1 項前段、第364 條、第299 條第1 項前段，刑法第284
條第1 項前段、第55條、第41條第1 項前段，道路交通管理處罰
條例第86條第1 項，刑法施行法第1 條之1 ，判決如主文。
本案經檢察官賴寶合到庭執行職務。
中    華    民    國   100    年    12    月    30    日
                  刑事第二庭    審判長法  官  李政庭
                                      法  官  洪韻婷
                                      法  官  陳航代
以上正本證明與原本無異。
不得上訴。
中    華    民    國   100    年    12    月    30    日
                                      書記官  林慧君
附錄本案論罪科刑法條
中華民國刑法第284條第1項
（過失傷害罪）
因過失傷害人者，處 6 月以下有期徒刑、拘役或 5 百元以下罰
金，致重傷者，處 1 年以下有期徒刑、拘役或 5 百元以下罰金
。
不得上訴